臺灣高等法院刑事判決
109年度上易字第244號
上  訴  人  臺灣臺北地方檢察署檢察官
上  訴  人
即  被  告  吳鴻榆


上列上訴人因被告傷害等案件，不服臺灣臺北地方法院108年度
審易字第1823號，中華民國108年12月5日第一審判決（起訴案號
：臺灣臺北地方檢察署108年度偵字第9994號），提起上訴，本
院判決如下：
    主  文
上訴駁回。                   
    犯罪事實及理由
一、經本院審理結果，認第一審以上訴人即被告吳鴻榆犯修正前
    刑法第277條第1項傷害罪，判處有期徒刑9月，認事用法及
    量刑均無不當；被訴刑法第305條恐嚇危害安全罪部分則為
    無罪之諭知，亦無不當，均應予維持，並引用第一審判決書
    記載之犯罪事實、證據及理由（如附件）。
二、被告上訴意旨略以：
    被告確實有傷害被害人之事實，於警詢、偵訊及歷次審訊程
    序均坦承不諱，雖因遊戲輸贏認知不同而犯下本件犯行，但
    係因一時情急，理智線斷裂所致，造成被害人之傷害，被告
    深感後悔。（修正前）刑法第277條第1項傷害罪之法定本刑
    為3年以下有期徒刑，原審法院竟處以有期徒刑9月，未給予
    得易科罰金之刑，顯屬嚴重裁量瑕疵；被告與被害人目前仍
    積極洽談和解事宜，足見其犯後態度良好，自有撤銷改判之
    必要，爰請撤銷原判決並從輕量刑云云。惟查：關於量刑之
    輕重，屬於為裁判之法院得依職權自由裁量之事項，苟其量
    刑已以行為人之責任為基礎，並斟酌刑法第57條所列一切情
    狀，在法定刑度內，酌量科刑，如無偏執一端，致明顯輕重
    失衡情形，不得遽指為不當或違法。查原審審酌被告為智識
    正常之成年人，於本案前已犯多件傷害案件，縱經檢警調查
    甚由法院論罪科刑（有本院被告前案紀錄表可稽，於本件均
    不構成累犯），仍不思反省，遇有糾紛即訴諸暴力，於本案
    前與黃芊榕、蔣雅如並不相識，毫無舊怨，僅因細故竟在營
    業場所先對黃芊榕爆打，甚對前來制止之蔣雅如亦不留情，
    致二人受傷，已影響視力（無證據足證已至嚴重減損程度）
    ，敗壞治安莫此為甚，應予非難。兼衡被告犯後坦認犯行，
    提出分別賠償黃芊榕、蔣雅如新臺幣10萬元（各分5期）之
    和解條件，然與黃芊榕、蔣雅如請求之金額尚有差距而未成
    立和解之犯後態度，並考量被告國中畢業之學歷，從事服務
    業，經濟情形勉持，未婚且無子女之智識程度及家庭經濟狀
    況，及黃芊榕、蔣雅如所受傷勢、被告犯罪動機、目的、手
    段、犯罪所生危害等一切情狀，為其量刑之基礎，已敘明審
    酌刑法第57條所列事項之理由，所為量刑既未逾越法定刑度
    ，亦未濫用裁量權限，與被告之罪責相當，無量刑失衡顯然
    過重情形，被告辯稱原審未給予得易科罰金之刑，為嚴重裁
    量瑕疵，並無理由；又被告雖稱與被害人積極洽談和解事宜
    ，卻始終未與上開二人達成共識，亦從未為賠償。從而，被
    告以前詞指摘原判決不當，為無理由，應予駁回。
三、檢察官上訴意旨略以：
    證人即告訴人黃芊榕於警詢時指訴被告說要拿槍來開伊跟伊
    朋友等語，於偵訊時陳稱：被告說要拿槍開我們，又說我們
    好像不知道被告是誰，被告朋友就是多，要拿槍來開我們也
    是可以等語，及審理時具結證稱：被告在包廂內對其恫稱「
    要拿槍來開你們」等語，時間點係在2人玩遊戲起口角爭執
    時等情，就被告確有在案發當日口出使證人黃芊榕與蔣雅如
    感到害怕之用語之重要事實係屬一致，雖證人即告訴人蔣雅
    如於偵查中證述：「他（指被告）說要拿槍打我們，是在打
    我們之前，我記得的是吳鴻榆說他要拿槍開我們，地點是在
    KTV包廂外面的走廊」等語，於審理中證述「在包廂內因為
    很吵我沒有聽到，但是在走廊上我有清楚聽到被告這樣說」
    等語，且「那時候他（黃芊榕）已經被打完，整個鼻青臉腫
    ，坐倒在地上」等語，是黃芊榕被打之後沒有在走廊再聽到
    被告再為之恐嚇言語，亦與常情無違，顯見就此涉及恐嚇之
    重要事實，證人蔣雅如、黃芊榕始終各為相同證述，縱然二
    人證述就被告恐嚇行為之地點有所歧異，亦難逕認其證述全
    然不足採信。原審採信證人即當日亦在場之被告友人林信全
    於審理時證稱：其當天沒有聽到被告有對告訴人說任何恐嚇
    之字眼或話語等語，而遽認被告無恐嚇之犯行，然證人林信
    全亦證述被告與告訴人玩之後，伊有出去包廂，後來再進來
    ，進來之後，氣氛有點不好，被告因為人家口氣不好的話，
    反應就不會好，伊出去大約1分鐘，被告對告訴人恐嚇時，
    是有可能沒聽到等語，原審並未說明片面採信證人林信全證
    詞而忽略證人林信全於包廂內恐嚇時確不在場之可能，有判
    決不備理由之違誤云云。惟查：原審審酌告訴人2人對於遭
    被告恫嚇時、地之證詞存有前述歧異，認其顯有瑕疵，尚難
    驟信；且證人林信全於原審審理時亦證稱其從未聽到被告曾
    對黃芊榕、蔣雅如說過任何恐嚇性話語等情（見原審卷第11
    5頁），即無從作為補強證據，故而尚難僅憑黃芊榕、蔣雅
    如之指述逕予認定此部分犯罪事實，加以卷內亦無其他積極
    證據足以證明被告確有公訴意旨所指之恐嚇危害安全犯行，
    因而為被告此部分無罪判決之諭知，尚無不合。檢察官上訴
    指摘原判決此部分有判決不備理由之違誤，為無理由，亦應
    予駁回。
四、據上論結，應依刑事訴訟法第373條、第368條，判決如主文
    。
本案經檢察官林彥均提起公訴，檢察官黃紋綦提起上訴，檢察官
陳孟黎到庭執行職務。
中　　華　　民　　國　 109　　年　　6 　　月　　 3　　日
                  刑事第十三庭  審判長法　官  王國棟
                                      法　官  呂煜仁
                                      法　官  許永煌
以上正本證明與原本無異。
不得上訴。
                                      書記官  郭侑靜
中　　華　　民　　國　　109 　年　　6 　　月　　4 　　日
附件：
臺灣臺北地方法院刑事判決　　　　　 108年度審易字第1823號
公　訴　人　臺灣臺北地方檢察署檢察官
被　　　告　吳鴻榆　男　26歲（民國00年00月00日生）
                    身分證統一編號：Z000000000號
                    住○○市○○區○○路00巷00○0號
                    居新北市○○區○○○路000巷00號
上列被告因傷害等案件，經檢察官提起公訴（108 年度偵字第99
94號），本院判決如下：
    主  文
吳鴻榆犯修正前傷害罪，處有期徒刑玖月。
其他被訴部分（即被訴恐嚇危害安全部分）無罪。
    事  實
一、吳鴻榆於民國108 年1 月9 日凌晨3 時25分許，經真實姓名
    、年籍不詳，臉書暱稱「蘇浩浩」之友人邀約，前往位於臺
    北市○○區○○路○段00號錢櫃KTV 中華店之607 包廂，並在包
    廂內與同經「蘇浩浩」邀請而至之黃芊榕、蔣雅如玩遊戲飲
    酒，嗣吳鴻榆因對遊戲輸贏認知不同而與黃芊榕起口角爭執
    ，竟基於傷害他人身體之犯意，將黃芊榕拉出包廂外，以出
    拳毆打及腳踹踢之方式朝黃芊榕猛力攻擊多次，蔣雅如見狀
    上前制止，亦遭吳鴻榆以上開方式攻擊多次，致黃芊榕受有
    頭部鈍挫傷及右眼鈍傷併眼眶骨骨折等傷害；蔣雅如受有右
    眼鈍挫傷併角膜糜爛、右眼玻璃體混濁及下唇鈍挫傷等傷害
    。嗣黃芊榕、蔣雅如向警提告，經警調取現場監視器錄影畫
    面，循線查悉上情。
二、案經黃芊榕、蔣雅如訴由臺北市政府警察局中正第一分局報
    告臺灣臺北地方檢察署檢察官偵查起訴。
    理  由
壹、有罪部分：
一、程序部分（證據能力之認定）：
    按被告以外之人於審判外之陳述，雖不符刑事訴訟法第159
    條之1 至第159 條之4 之規定，然經當事人於審判程序同意
    作為證據，法院審酌該言詞陳述或書面陳述作成時之情況，
    認為適當者，亦得為證據，刑事訴訟法第159 條之5 第1 項
    定有明文。本件有罪部分作為證據使用之相關審判外陳述，
    經當事人於本院審理時均同意作為證據（見審易卷第53頁、
    第116 頁至第117 頁），本院審酌該等陳述作成時之情況正
    常，所取得過程並無瑕疵，且與本案相關之待證事實具有關
    連性，亦無證明力明顯過低等情形，適當作為證據，依前開
    刑事訴訟法第159 條之5 第1 項之規定，認上開陳述具有證
    據能力。
二、認定事實所憑之證據及理由：
    上開犯罪事實，業據被告吳鴻榆於警詢、偵訊及本院訊問時
    坦承不諱（見偵卷第12頁至第13頁、第126 頁、審易卷第51
    頁、第71頁、第108 頁、第118 頁），核與證人即告訴人黃
    芊榕、蔣雅如於警詢、偵訊及本院審理時指述（見偵卷第17
    頁至第19頁、第21頁至第23頁、第95頁至第96頁、審易卷第
    71頁至第81頁）、證人即當日在場之被告友人林信全（被告
    友人）於本院審理時證述（見審易卷第110 頁至第115 頁）
    情節一致，並有與其等所述相符之攝得被告毆打黃芊榕、蔣
    雅如過程之監視器錄影截圖照片22張（見偵卷第45頁至第55
    頁）、黃芊榕、蔣雅如所提國立臺灣大學醫學院附設醫院診
    斷證明各1 紙（見偵卷第31頁至第33頁）、蔣雅如所提臺北
    市立聯合醫院中興院區診斷證明書1 紙（見偵卷第107 頁）
    在卷可稽，足認被告上開任意性自白與事實相符，堪可作為
    認定事實之依據。綜此，被告傷害黃芊榕、蔣雅如之犯行事
    證明確，堪以認定，應予依法論科。
三、本案被告行為後，刑法第277 條第1 項傷害罪規定已於民國
    108 年5 月29日修正公布，並於同年月31日生效。修正前刑
    法第277 條第1 項規定：「傷害人之身體或健康者，處三年
    以下有期徒刑、拘役或一千元以下罰金。」，修正後刑法第
    277 條第1 項則規定：「傷害人之身體或健康者，處五年以
    下有期徒刑、拘役或五十萬元以下罰金。」，是以修正後之
    法定刑較修正前高，並無較有利於被告之情形，依刑法第2
    條第1 項前段規定，應適用行為時即修正前刑法第277 條第
    1 項規定論處。
四、核被告所為，係犯修正前刑法第277 條第1 項之傷害罪。被
    告於首揭時、地以出拳毆打及腳踢踹之方式朝黃芊榕、蔣雅
    如身體攻擊多次，係於密切之時、地為之，且侵害法益同一
    ，係出於單一之犯意為之，應為接續犯，而論以一罪。被告
    以一傷害行為，同時侵害黃芊榕、蔣雅如二人之身體法益，
    係一行為觸犯數傷害罪名，為同種想像競合犯，僅論以一罪
    。爰審酌被告為智識正常之成年人，於本案前已犯多件傷害
    案件，縱經檢警調查甚由法院論罪科刑（有臺灣高等法院被
    告前案紀錄表可稽，於本件均不構成累犯），仍不思反省，
    遇有糾紛即訴諸暴力，於本案前與黃芊榕、蔣雅如並不相識
    ，毫無舊怨，僅因首揭細故，竟在營業場所先對黃芊榕爆打
    ，甚對前來制止之蔣雅如亦不留情，致黃芊榕、蔣雅如各受
    有上揭傷害，已影響視力（無證據足證已至嚴重減損程度）
    ，敗壞治安莫此為甚，應予非難。兼衡被告犯後坦認犯行，
    提出分別賠償黃芊榕、蔣雅如新臺幣（下同）10萬元（各分
    5 期）之和解條件，然與黃芊榕、蔣雅如請求之金額尚有差
    距而未成立和解之犯後態度，並考量被告國中畢業之學歷，
    從事服務業，經濟情形勉持，未婚且無子女之智識程度及家
    庭經濟狀況（見偵卷第11頁警詢筆錄受詢問人欄、審易卷第
    13頁個人戶籍資料查詢結果），及黃芊榕、蔣雅如所受傷勢
    、被告犯罪動機、目的、手段、犯罪所生危害等一切情狀，
    量處如主文所示之刑。
貳、無罪部分：
一、公訴意旨略以：被告基於恐嚇危害安全犯意，於首揭時、地
    ，對黃芊榕、蔣雅如恫稱：「要拿槍來開你們」等語，致黃
    芊榕、蔣雅如心生畏懼。因認被告此部分所為涉犯刑法第30
    5 條恐嚇危害安全罪嫌云云。
二、按檢察官就被告犯罪事實，應負舉證責任，並指出證明之方
    法；犯罪事實應依證據認定之，無證據不得認定犯罪事實；
    不能證明被告犯罪者，應諭知無罪之判決，刑事訴訟法第16
    1 條第1 項、第154 條第2 項、第301 條第1 項分別定有明
    文。又事實之認定，應憑證據，如未能發現相當證據，或證
    據不足以證明，自不能以推測或擬制之方法，為裁判之基礎
    。且認定不利於被告之事實，須依積極證據，苟積極證據不
    足為不利於被告事實之認定時，即應為有利於被告之認定；
    又刑事訴訟法上所謂認定犯罪事實之積極證據，係指適合於
    被告犯罪事實之認定之積極證據而言，雖不以直接證據為限
    ，間接證據亦包括在內，然而無論直接或間接證據，其為訴
    訟上之證明，須於通常一般之人均不致有所懷疑，而得確信
    其為真實之程度者，始得據為有罪之認定，倘其證明尚未達
    到此一程度，而有合理之懷疑存在，無從使事實審法院得有
    罪之確信時，即應由法院諭知被告無罪之判決（最高法院30
    年上字第816 號、29年上字第3105號、40年台上字第86號、
    76年台上字第4986號判例意旨可資參照）。
三、本件公訴意旨認被告涉犯上揭罪嫌，無非以黃芊榕、蔣雅如
    之指述為主要論據。訊據被告堅詞否認有何恐嚇危害安全犯
    行，經查：
（一）按被害人係被告以外之人，就被害經過所為的陳述，本質
      上固屬證人，然其目的既在於使被告受到刑事訴追處罰，
      即與被告處於絕對相反之立場，所為陳述，自不免未盡實
      在或有所偏頗，故其證明力，顯較與被告無利害關係之一
      般證人之陳述為薄弱，實務操作上，為免過於偏重被害人
      之指證，有害於真實發現及被告人權保障，而刑事訴訟法
      既採推定被告無罪及嚴格證明法則，則基於被害人陳述與
      被告自白之證明力類同，自均應有相同之限制。亦即，被
      害人之陳述，不得作為有罪判決之唯一證據，須其陳述無
      有瑕疵，且就其他方面調查，具有補強證據以證明其確與
      事實相符者，始得採為被告論罪科刑之基礎，學理上稱為
      超法規的補強法則。至於指證者前後供述是否相符、有無
      重大矛盾或瑕疵、指述是否堅決以及態度肯定與否，僅足
      作為判斷其供述是否有瑕疵之參考，尚非其所述犯罪事實
      存在的補強證據（最高法院107 年度台上字第3813號判決
      意旨同此見解）。
（二）證人黃芊榕於警詢、偵訊及本院審理時一致陳稱：被告在
      首揭包廂內對其恫稱「要拿槍來開你們」等語，時間點係
      在二人玩遊戲起口角爭執時等情（見偵卷第18頁、第138 
      頁、審易卷第72頁）。然證人蔣雅如於警詢時從未提及被
      告有何恐嚇犯行（見警卷第21頁至第23頁），於偵訊時始
      稱：被告有說要開槍打我們，是在打我們之前，地點是在
      包廂外面走廊等語（見偵卷第138 頁），嗣於本院審理時
      證稱：被告打完黃芊榕後，我出去勸架時有聽到被告這樣
      說（要開槍打我們），接著被告就打我，打完後他又再說
      一次；在包廂內很吵沒有聽到被告說什麼，在走廊上我很
      清楚聽到被告這樣說（要開槍打我們）等語（見審易卷第
      78頁）。是綜以黃芊榕、蔣雅如所述，固一致指稱被告曾
      對其等恐嚇「要拿槍來開你們」之詞，然彼此關於遭被告
      恫嚇時、地之證詞存有前述歧異，顯有瑕疵，尚難驟信。
      準此，公訴意旨認被告涉犯上開恐嚇危害安全犯行，僅舉
      被害人黃芊榕、蔣雅如有前揭瑕疵之指述為證，而證人即
      當日亦在場之被告友人林信全於本院審理時證稱：其從未
      聽到被告曾對黃芊榕、蔣雅如說過恐嚇性話語等情（見審
      易卷第111 頁），無從作為別一證據予以補強，參以上開
      說明，自難僅憑黃芊榕、蔣雅如之指述逕予認定此部分犯
      罪事實，加以卷內亦無其他積極證據足以證明被告確有首
      揭公訴意旨所指之恐嚇危害安全犯行，自無從令被告負此
      部分恐嚇危害安全之罪責。
四、綜上所述，公訴人所指被告恐嚇危害安全罪嫌，其所為訴訟
    上之證明，均尚未達到通常一般人均不致有所懷疑而得確信
    其為真實之程度，無從說服本院形成有罪之心證，揆諸前揭
    說明，即屬不能證明被告犯罪。而公訴意旨認此部分如成立
    犯罪，與被告前開經本院認定有罪之傷害部分分論併罰等語
    （見審易卷第50頁），從而本院自應就此部分為被告無罪之
    諭知。
據上論斷，應依刑事訴訟法第299 條第1 項前段、第301 條第1
項前段，修正前刑法第277 條第1 項，刑法第2 條第1 項前段、
第55條，刑法施行法第1 之1 條第1 項、第2 項前段，判決如主
文。
本案經檢察官林彥均提起公訴，檢察官黃紋綦到庭執行職務。
中　　華　　民　　國  108     年   12     月     5    日
                  刑事第二十庭  法  官  宋恩同
以上正本證明與原本無異。 
如不服本判決應於收受送達後10日內向本院提出上訴書狀，並應
敘述具體理由；其未敘述上訴理由者，應於上訴期間屆滿後20日
內向本院補提理由書（均須按他造當事人之人數附繕本）「切勿
逕送上級法院」。告訴人或被害人如對於本判決不服者，應具備
理由請求檢察官上訴，其上訴期間之計算係以檢察官收受判決正
本之日期為準。 
                                書記官  孫國慧
中　　華　　民　　國　 108　　年　　12　　月　　5 　　日
附錄本案論罪科刑法條：
修正前刑法第277條第1項
（普通傷害罪）
傷害人之身體或健康者，處3 年以下有期徒刑、拘役或1 千元以
下罰金。